臺灣士林地方法院刑事判決　　　　　　　96年度易字第445號
公　訴　人　臺灣士林地方法院檢察署檢察官
被　　　告　甲○○
上列被告因竊盜案件，經檢察官提起公訴（96年度偵字第1452、
3016號），被告於本院準備程序期日就被訴事實為有罪之陳述，
經本院合議庭評議後，裁定改由受命法官獨任進行簡式審判程序
，並判決如下：
    主  文
甲○○犯如附表編號一所示竊盜罪，累犯，處有期徒刑月，如
易科罰金，以銀元佰元即新台幣玖佰元折算壹日；又犯如附表
編號二至編號五所示竊盜罪，均累犯，各處拘役拾日，如易科
罰金，均以新台幣壹仟元折算壹日。附表編號二至編號五所示罪
刑，應執行拘役壹佰日，如易科罰金，以新台幣壹仟元折算壹日
。
    事  實
一、甲○○患有輕度智能障礙，致其辨識行為違法及依其辨識而
    行為之能力，均顯著降低，已達精神耗弱之程度。其前於民
    國91年間因竊盜案件，經本院以91年度易字第229 號判決處
    拘役20日，緩刑2 年確定；於93年間再因竊盜案件經臺灣板
    橋地方法院以93年度簡字第4749號判決處有期徒刑6 月確定
    ，已於94年1 月18日易科罰金執行完畢，詎猶不知悔改，復
    意圖為自己不法之所有，於附表所示之時間、地點，及方式
    ，分別竊取戊○○、丁○○、丙○○、乙○○及己○○等人
    如附表所示之財物得手。嗣96年1 月18日晚間9 時20分許，
    在臺北市○○區○○路2 段111 號前，因形跡可疑為警上前
    盤查，當場扣得丙○○失竊之駕照影本、丁○○失竊之百視
    達會員卡、好樂迪KTV 威力會員卡等物；警再得甲○○同意
    後，於翌日上午11時40分前往位甲○○臺北市○○區○○路
    671 號7 樓住處搜索，復再扣得戊○○、乙○○遭竊之家樂
    福好康卡各1 張、己○○遭竊之家樂福汽車快速保養卡1 張
    ，始偵悉上情。
二、案經丁○○訴由臺北市政府警察局士林分局報告臺灣士林地
    方法院檢察署檢察官偵查起訴，被告於本院準備程序期日就
    被訴事實為有罪之陳述，經本院合議庭評議後，裁定改由受
    命法官獨任進行簡式審判程序。
    理  由
一、本案被告甲○○所犯係死刑、無期徒刑、最輕本刑為3 年以
    上有期徒刑或高等法院管轄第一審案件以外之罪，其於準備
    程序中就被訴事實為有罪之陳述，經本院告知簡式審判程序
    之旨，並聽取公訴人及被告之意見後，經合議庭裁定改以簡
    式審判程序進行審理。又按簡式審判程序之證據調查，不受
    刑事訴訟法第159 條第1 項所定：「被告以外之人於審判外
    之言詞或書面陳述，不得作為證據。」之限制，此見同法第
    273 條之2 規定甚明。據此，證人即告訴人丁○○、證人即
    被害人丙○○、戊○○、乙○○、己○○於警詢時所為之陳
    述，雖均係被告以外之人於審判外所為之陳述，惟因本案採
    行簡式審判程序，復無其他不得作為證據之法定事由，揆諸
    首揭說明，應認均具證據能力。
二、上揭犯罪事實，業據被告甲○○於本院審理時坦白承認，核
    與證人丁○○、丙○○、戊○○、乙○○、己○○於警詢時
    有關失竊情節所為之陳述大致相符，且有扣押物品目錄表1
    紙、贓物認領保管單5 紙及贓證物照片共8 幀在卷可佐，堪
    認被告之自白與事實相符。本案事證至為明確，被告犯行至
    堪認定，應依法論科。
三、論罪科刑：
  (一)核被告如附表編號1 至編號5所為，均係犯刑法第320 條第1
    項之竊盜罪。被告所犯如附表編號1 至編號5 之竊盜犯行，
    犯意各別，犯罪之時、地互異，應分論併罰。
  (二)被告犯如附表編號1 之竊盜犯行後，刑法業於94年2 月2日
    修正公布，並於95年7 月1 日施行，按行為後法律有變更者
    ，適用行為時之法律。但行為後之法律有利於行為人者，適
    用最有利於行為人之法律，刑法第2 條第1 項定有明文（刑
    法第2 條係規範行為後法律變更所生新舊法律比較適用之準
    據法，是刑法第2 條本身雖經修正，但該條文既屬適用法律
    之準據法，本身尚無比較新舊法之問題，應逕適用裁判時之
    刑法第2 條規定以決定適用之刑罰法律）。經查：
  1.被告所犯之刑法第320 條第1 項之竊盜罪，法定本刑均有罰
    金刑之處罰，而刑法第33條第5 款有關罰金之最低數額部分
    ，因刑法分則編各罪所定罰金之貨幣單位原為銀元，修正前
    刑法第33條第5 款規定：「罰金：（銀元）1 元以上」，而
    銀元與新台幣間之折算，依現行法規所定貨幣單位折算新台
    幣條例規定，以銀元1 元折算新台幣3 元；修正後刑法第33
    條第5 款則規定：「罰金：新台幣1,000 元以上，以百元計
    算之」，比較修正前、後之規定，修正後刑法第33條第5 款
    所定罰金之最低數額，較之修正前提高，自以修正前刑法第
    33條第5 款規定，較有利於被告。
  2.至刑法施行法雖亦於95年6 月14日修正增訂第1 條之1 （有
    關罰金刑之貨幣單位及最高數額），並自95年7 月1 日起施
    行，亦即，在該條文增訂之前，刑法分則編有關罰金之貨幣
    單位係銀元（銀元與新台幣之折算比例為一比三），且依刑
    法分則編應處罰金者，應適用罰金罰鍰提高標準條例第1 條
    、第5 條規定，就72年6 月26日前修正之刑法條文，罰金數
    額提高2 至10倍，其後修正者則不提高倍數；而修正刑法施
    行後，因刑法第33條第5 款所定罰金之貨幣單位，經修正為
    新台幣後，刑法分則各罪所定罰金之貨幣單位亦應配合修正
    為新台幣，為使刑法分則編各罪所定罰金之最高數額與刑法
    修正前趨於一致，乃增訂刑法施行法第1 條之1 ：「中華民
    國94年1 月7 日刑法修正施行後，刑法分則編所定罰金之貨
    幣單位為新台幣。94年1 月7 日刑法修正時，刑法分則編未
    修正之條文定有罰金者，自94年1 月7 日刑法修正施行後，
    就其所定數額提高為30倍。但72年6 月26日至94年1 月7 日
    新增或修正之條文，就其所定數額提高為3 倍」，是以，自
    95年7 月1 日起，刑法分則編所定罰金之貨幣單位，由原來
    之銀元改為新台幣，且於94年1 月7 日刑法修正時（94年1
    月7 日係立法院三讀通過之日期），刑法分則編未修正之條
    文定有罰金者，復未於72年6 月26日至94年1 月7 日修正或
    新增，自95年7 月1 日起，有關罰金之數額提高為30倍。本
    件被告所犯之普通竊盜罪有罰金刑之處罰，且上開條文於94
    年1 月7 日刑法修正時未經修正，亦未於72年6 月20日至94
    年1 月7 日間修正過，依增訂刑法施行法第1 條之1 規定，
    其罰金以新台幣為單位，數額應提高30倍。此與修正前之罰
    金以銀元為單位，適用罰金罰鍰提高標準條例第1 條規定，
    應提高10倍，再經折算為新台幣（銀元與新台幣之折算比例
    為一比三），換算結果，亦為30倍。是以，刑法施行法第1
    條之1 施行後，罰金刑之貨幣單位雖有「銀元」、「新台幣
    」之更異，惟適用結果之罰金額度則無二致，就罰金法定刑
    提高之「刑罰權規範內容」並無利或不利變更，自不生新舊
    法之比較問題，惟應適用具特別法及準據法（刑法施行法第
    1 條之1 第1 項具有準據法性質）之刑法施行法第1 條之1
    規定（據上論斷併引刑法施行法第1 條之1 第1 項、第2 項
    前段，參照臺灣高等法院暨所屬法院95年法律座談會刑事類
    提案第16號、第19號法律問題）。
  3.又被告犯如附表編號1 之竊盜犯行時，刑法第47條規定：「
    受有期徒刑之執行完畢，或受無期徒刑或有期徒刑一部之執
    行而赦免後，五年以內再犯有期徒刑以上之罪者，為累犯，
    加重本刑至二分之一。」；95年7 月1 日施行之刑法第47條
    第1 項則規定：「受徒刑之執行完畢，或一部之執行而赦免
    後，五年以內故意再犯有期徒刑以上之罪者，為累犯，加重
    本刑至二分之一」。惟本案被告係故意犯，不論適用修正前
    、後之規定，對被告而言並無有利或不利之情形，應依一般
    法律適用之原則，適用裁判時之法律（最高法院95年11月7
    日第21次刑事庭會議決議意旨參照）。
  4.刑法第19條修正前規定：「心神喪失人之行為，不罰（第1
    項）。精神耗弱人之行為，得減輕其刑（第2 項）」，第1
    項「心神喪失」與第2 項「精神耗弱」之用語，學說及實務
    見解均認其等同於「無責任能力」與「限制責任能力」，惟
    該用語之語意極不明確，且失之抽象，修正後第1 項、第2
    項，依生理學與心理學混和之立法方式，明確界定其精神障
    礙或其他心智缺陷之判斷標準，並增訂第3 項關於「原因自
    由行為」之刑責規定，其規定如下：「行為時因精神障礙或
    其他心智缺陷，致不能辨識其行為違法或欠缺依其辨識而行
    為之能力者，不罰（第1 項）。行為時因前項之原因，致其
    辨識行為違法或依其辨識而行為之能力，顯著減低者，得減
    輕其刑（第2 項）。前二項規定，於因故意或過失自行招致
    者，不適用之（第3 項）」。是本條之修正乃關於責任能力
    條件文義之變更，但修正前後對於非因故意或過失自行招致
    精神耗弱或辨識行為違法或依其辨識而行為之能力，顯著減
    低之被告，則無有利不利之別，即無刑法第2 條第1 項之適
    用，應依一般法律適用之原則，逕適用裁判時法。
  5.綜合上述說明，被告犯如附表編號1 之竊盜犯行後，雖刑法
    第33條第5 款、第47條、第19條，及刑法施行法第1 條之1
    均有修正，惟揆諸前揭最高法院決議及修正後刑法第2 條第
    1 項規定之「從舊從輕」原則，僅刑法第33條第5 款之修正
    ，應適用被告行為時法論處外，餘均依一般法律適用之原則
    ，逕適用裁判時法律。
  6.再被告犯如附表編號1 所示之竊盜犯行後，刑法第41條第1
    項亦已修正，修正前刑法第41條第1 項前段規定：「犯最重
    本刑為5 年以下有期徒刑以下之刑之罪，而受6 個月以下有
    期徒刑或拘役之宣告，因身體、教育、職業、家庭之關係或
    其他正當事由，執行顯有困難者，得以1 元以上3 元以下折
    算1 日，易科罰金。」，而被告行為時之易科罰金折算標準
    ，依95年7 月1 日修正條文施行前罰金罰鍰提高標準條例第
    2 條前段之規定（該條業經總統於95年5 月17日公布刪除，
    並自95年7 月1 日失效），就其原定數額提高為100 倍折算
    1 日，則被告行為時之易科罰金折算標準，應以銀元100 元
    至300 元折算1 日，經折算為新台幣後，係以新台幣300 元
    至900 元折算為1 日；惟修正後之刑法第41條第1 項前段則
    規定：「犯最重本刑為5 年以下有期徒刑以下之刑之罪，而
    受6 個月以下有期徒刑或拘役之宣告者，得以新台幣1,000
    元、2,000 元或3,000 元折算1 日，易科罰金。」，比較修
    正前後之易科罰金折算標準，自仍以修正前刑法第41條第1
    項前段之規定，較有利於被告，此部分雖不在綜合比較之列
    ，惟仍應依刑法第2 條第1 項前段，適用修正前刑法第41條
    第1 項前段之規定。
  (三)被告前因竊盜案件，經臺灣板橋地方法院以93年度簡字第47
    49號判決處有期徒刑6 月確定，於94年1 月18日易科罰金執
    行完畢，有臺灣高等法院被告前案紀錄表1 份存卷可按，其
    於有期徒刑執行完畢後5 年內，故意再犯如附表編號1 至編
    號5 所示之有期徒刑以上之罪，均構成累犯，爰均依修正後
    刑法第47條第1 項規定，加重其刑。
  (四)再被告前即因「輕度智能不足」及「器質性精神病」，處於
    精神耗弱之程度，致其行為時辨識行為違法及依其辨識而行
    為之能力，均顯著減低，此有臺北市立陽明醫院91年6 月5
    日北市陽醫精字第09160386800 號精神鑑定報告書1 份（載
    明被告臨床診斷，被告應係「輕度智能不足」，「器質性精
    神病」，但須排除「精神分裂症」；審視其疾病表現及生活
    功能，並斟酌其犯案動機、過程及其對案發時之現實判斷力
    ，其現實之判斷力有明顯之障礙，其於案發當時之精神狀態
    係處於精神耗弱之程度）附於本院91年易字第229 號卷內可
    憑。被告上開精神耗弱情狀，迄本案行為時，亦未見好轉，
    此亦經本院函囑行政院國軍退除役官兵輔導委員會臺北榮民
    總醫院鑑定詳確，略以：被告甲○○於鑑定時精神狀態呈現
    精神病症狀，有幻聽、不適切情感表達及退縮行為，故被告
    目前應符合「精神分裂症」之診斷，被告於鑑定時雖無法詳
    細描述案情，亦無法詳述精神症狀與犯案行為之關係，但由
    以上被告之精神障礙描述，被告於犯案行為當時之精神狀態
    應為精神分裂症之精神病發作情況，故推斷被告於犯案行為
    當時「其辨識行為違法或依其辨識而行為之能力顯著減低，
    即被告犯案時之精神狀態應已達「精神耗弱」等語，分別有
    行政院國軍退除役官兵輔導委員會臺北榮民總醫院96年5 月
    17 日 北總精字第0960009198號函檢附之甲○○精神狀況鑑
    定書1 份在卷可按，以及卷附被告中華民國身心障礙手冊可
    佐，堪認被告犯如附表編號1 至編號5 所示竊盜犯行時，確
    均因其罹患之輕度智能障礙，致其辨識行為違法及依其辨識
    而行為之能力，均顯著降低，已達精神耗弱之程度，爰就被
    告如附表編號1 至編號5 之竊盜罪行，均適用修正後刑法第
    19條第2 項規定，減輕其刑，爰依法先加後減之。
  (五)爰審酌被告前於91年間因竊盜案件，經本院以91年度易字第
    229 號判決處拘役20日，緩刑2 年確定；於93年間再因竊盜
    案件經臺灣板橋地方法院以93年度簡字第4749號判決處有期
    徒刑6 月確定，已於94年1 月18日易科罰金執行完畢，有臺
    灣高等法院被告前案紀錄表1 紙在卷可按，然其各次犯行與
    其所患精神疾病導其自制力欠乏有關，其所為固影響社會治
    安，然審酌其所竊得之財物價值非鉅，暨犯後已能坦承犯行
    ，態度尚佳等一切情狀，分別就其所犯竊盜罪行各量處如主
    文所示之刑，並就被告如附表編號1 所示之竊盜犯行，依刑
    法第2 條第1 項前段規定，適用修正前刑法第41條第1 項前
    段，並同時引用被告行為時即修正刪除前罰金罰鍰提高標準
    條例第2 條之規定，諭知易科罰金之折算標準；就被告如附
    表編號2 至編號5 所示之竊盜罪行，則各依現行刑法第41條
    第1 項前段規定，各諭知易科罰金之折算標準，並就附表編
    號2 至編號5 所示罪刑定應執行之刑及諭知易科罰金之折算
    標準。
據上論斷，應依刑事訴訟法第273 條之1 第1 項、第299 條第1
項前段，刑法第320 條第1 項、第47條第1 項、第19條第2 項、
第41條第1 項前段、第51條第6 款，修正前刑法第320 條第1 項
、第41條第1 項前段，刪除前罰金罰鍰提高標準條例第2 條，刑
法施行法第1 條之1 ，現行法規所定貨幣單位折算新台幣條例第
2 條，判決如主文。
本案經檢察官洪三到庭執行職務。
中　　華　　民　　國　　96　　年　　6 　　月　　15　　日
　　　　　　　　　刑事第六庭法　官　許辰舟
以上正本證明與原本無異。
如不服本判決應於判決送達後10日內向本院提出上訴狀。
                            書記官  洪忠改
中　　華　　民　　國　　96　　年　　6 　　月　　15　　日
附錄本案論罪科刑之法條：
中華民國刑法第320條
（普通竊盜罪、竊佔罪）
意圖為自己或第三人不法之所有，而竊取他人之動產者，為竊盜
罪，處 5 年以下有期徒刑、拘役或 5 百元以下罰金。
意圖為自己或第三人不法之利益，而竊佔他人之不動產者，依前
項之規定處斷。
前二項之未遂犯罰之。
附表：
┌──┬───┬────┬────┬─────┬──────┬──────┐
│編號│被害人│犯罪時間│犯罪地點│竊取方式及│犯罪所得財物│卷證頁碼    │
│    │      │        │        │經過      │            │            │
├──┼───┼────┼────┼─────┼──────┼──────┤
│一  │戊○○│95年初某│臺北市士│被告見郭美│家樂福好康卡│贓物認領保管│
│　　│      │日      │林區德行│珠之子賴伯│1張。       │單1 紙及贓證│
│    │      │        │西路93巷│祥所有之3D│            │物照片1 幀（│
│    │      │        │與西安街│-7673 號自│            │第3016號卷第│
│    │      │        │口      │用小客車停│            │19頁至第20頁│
│    │      │        │        │放該處，即│            │）。        │
│    │      │        │        │打破車窗玻│            │            │
│    │      │        │        │璃後（毀損│            │            │
│    │      │        │        │部分未提出│            │            │
│    │      │        │        │告訴）竊取│            │            │
│    │      │        │        │置放於車內│            │            │
│    │      │        │        │戊○○所有│            │            │
│    │      │        │        │之右開物品│            │            │
│    │      │        │        │。        │            │            │
├──┼───┼────┼────┼─────┼──────┼──────┤
│二  │丁○○│95年7月 │臺北市士│被告見許曼│黑色皮包1 個│贓物認領保管│
│    │　　　│中旬某日│林區葫蘆│喻之車號CK│（內有百視達│單1 紙及贓證│
│    │　　　│　　　　│街40巷19│A-138 號重│會員卡、好樂│物照片3 幀（│
│    │      │　　　　│號前　　│型機車停放│迪KTV 威力會│第1452號卷第│
│    │      │　　　　│        │路邊之際，│員卡、臺新銀│32頁，第35頁│
│    │      │　      │        │徒手竊取置│行提款卡、郵│至第36頁）。│
│    │      │        │        │於機車前置│局提款卡、文│            │
│    │      │        │        │物箱內，許│化大學學生證│            │
│    │      │        │        │曼喻所有之│各1 張、現金│            │
│    │      │        │        │右開物品。│新台幣700 元│            │
│    │      │        │        │          │。          │            │
├──┼───┼────┼────┼─────┼──────┼──────┤
│三  │丙○○│95年9月 │臺北市士│被告見張吉│中國石油、全│贓物認領保管│
│　　│      │底某日　│林區葫蘆│雄之車號5A│國、臺塑加油│單1 紙（第30│
│　　│      │　　　　│街47巷內│-0766 號自│卡各1 張、名│16號卷第33頁│
│    │      │　　　　│　　　　│小貨車停放│片夾1 個、駕│）。        │
│    │      │　　　　│　      │路邊車門未│駛執照影本 1│            │
│    │      │　　　　│        │鎖，即徒手│張、發票2 盒│            │
│    │      │        │        │竊取車內張│、現金新台幣│            │
│    │      │        │        │吉雄所有之│50元。      │            │
│    │      │        │        │右開物品。│            │            │
├──┼───┼────┼────┼─────┼──────┼──────┤
│四  │乙○○│95年10月│臺北市士│被告見洪明│家樂福好康卡│贓物認領保管│
│　　│      │9日凌晨2│林區葫蘆│慧之車號  │1張、銀色手 │單1 紙及照片│
│　　│      │時許    │街47巷4 │EGY- 722號│機1支、觀音 │2 幀（第3016│
│　　│      │        │之1號前 │輕型機車停│金牌鑰匙圈1 │號卷第15頁至│
│    │      │        │        │放該處，即│個。        │第16頁）。  │
│    │      │        │        │徒手竊取機│            │            │
│    │      │        │        │車置物箱內│            │            │
│    │      │        │        │乙○○所有│            │            │
│    │      │        │        │之右開物品│            │            │
│    │      │        │        │。        │            │            │
├──┼───┼────┼────┼─────┼──────┼──────┤
│五  │己○○│95年10月│臺北縣淡│被告見蔡惠│家樂福汽車快│贓物認領保管│
│    │　　　│28日晚間│水鎮中正│茹駕駛管領│速保養卡1 張│單1 紙及贓證│
│    │　　　│8 時許（│路1 段與│之車號XU  │。          │物照片2 幀（│
│    │　　  │起訴書為│中山路口│-7232 號自│            │第3016號卷第│
│    │      │10時，應│　　    │用小客車停│            │10 頁 至第11│
│    │      │予更正）│        │放左開處所│            │頁）。      │
│    │      │　      │        │車門未鎖，│            │            │
│    │      │　　　　│        │即徒手竊取│            │            │
│    │      │        │        │車內己○○│            │            │
│    │      │        │        │所有之右開│            │            │
│    │      │        │        │物品。    │            │            │
└──┴───┴────┴────┴─────┴──────┴──────┘
